【裁判字號】    91,勞小上,19
【裁判日期】    920220
【裁判案由】    給付退休金
【裁判全文】
臺灣臺北地方法院民事判決  九十一年勞小上字第一九號
    上  訴  人  台灣絲金股份有限公司
    法定代理人  村浩一
    訴訟代理人  林輝榮律師
                陳在源律師
    被上訴人    甲○○      住台北市○○區○○街二一五號四樓
右當事人間給付退休金事件，上訴人對於中華民國九十一年六月十八日本院台北簡易
庭九十一年度北勞小字第二一號民事小額程序第一審判決提起上訴，本院判決如左：
    主      文
上訴駁回。
第二審訴訟費用新台幣壹仟零玖拾參元由上訴人負擔。
    事      實
甲、上訴人方面：
一、聲明：求為判決：
（一）原判決廢棄。
（二）右廢棄部分，被上訴人在第一審之訴駁回。
二、陳述：除與原判決記載相同部分，予以引用外，並補稱：
（一）原判決有民事訴訟法第四百六十九條第六款所定判決不備理由及理由矛盾之違
      法。
（二）原判決有違背民法第一百五十三條第一項、第八十六條及第九十八條之規定，
      暨「明示其一，排除其他」之論理法則及一般交易上經驗法則之違法。
三、證據：援用原審之立證方法。
乙、被上訴人方面：
一、聲明：求為判決：上訴駁回。
二、陳述：除與原判決記載相同部分，予以引用外，並補稱：
（一）上訴人之上訴未指明原判決有如何之違背法令之處，故其上訴並不合法。
（二）上訴人所謂「明示其一，排除其他」乃法律行為及意思表示之解釋問題，與論
      理法則及經驗法則無關。
（三）被上訴人雖於退休金表格內「上記金額明細、了承」等文字下
      簽名，但非表示其「同意拋棄」其餘款項，僅係代表被上訴人「知悉」有此一
      給付金額，且若被上訴人未簽名，依上訴人公司內部規定，被上訴人根本無法
      領取退休金。
三、證據：援用原審之立證方法。
    理      由
一、按對於小額訴訟之第一審裁判，得上訴或抗告於管轄之地方法院，惟非以其違背
    法令為理由，不得為之（民事訴訟法第四百三十六條之二十四規定參照）。又所
    謂判決違背法令，係指判決不適用法規或適用不當者，及民事訴訟法第四百九十
    六條第一款至第五款所規定之情形，惟並不包括判決不備理由或理由矛盾者（民
    事訴訟法第四百三十六條之三十二準用同法第四百六十八條及第四百六十九條規
    定參照）。
二、本件上訴人以原判決有判決不備理由及理由矛盾之違背法令之情形，求予廢棄改
    判，因判決不備理由及理由矛盾並不得作為小額訴訟判決違背法令之依據，已如
    首揭說明，故上訴人該部分之主張，顯屬無據，其請求為顯無理由，合先敘明。
三、又上訴人另指原判決雖認定被上訴人已在上訴人所提出之退休金給付方案明細表
    中之「上記金額明細、了承」（了解且同意上開金額）等文字下
    簽名確認，卻又認定被上訴人並未拋棄其餘請求（指伙食費部分），顯有違背民
    法第一百五十三條第一項、第八十六條及第九十八條之規定暨「明示其一，排除
    其他」之論理法則及一般交易上經驗法則之違背法令之情形。惟查被上訴人所為
    「了解且同意」之意思表示，並不足以推論至被上訴人有與上訴人合意拋棄關於
    伙食費之請求權，或被上訴人有該部分心中保留，或有該項真意之情形，故原判
    決上開認定，並無違背民法第一百五十三條第一項、第八十六條及第九十八條之
    規定。次按「明示其一，排除其他」之法則，係要約者已明確表示多項選擇，再
    由受要約者，為選項之明白表示，此時始有「明示其一，排除其他」法則之適用
    。經查上開退休金給付方案明細表並非列示二項計算方案，即包括伙食費等之退
    休金給付計算方案及不包括伙食費等之退休金給付計算方案，以供被上訴人選擇
    簽認，故實無任何選項以供被上訴人選擇，則顯無適用「明示其一，排除其他」
    法則之餘地。故原判決上開認定亦無何違背「明示其一，排除其他」之論理法則
    及一般交易上經驗法則之情形。
四、綜上所述，原判決既無上訴人所指違背法令之情形，上訴意旨指摘原判決違背法
    令，求予廢棄改判，為無理由。爰依民事訴訟法第四百三十六條之二十九第二款
    規定，不經言詞辯論，逕以判決駁回之。
五、本件第二審訴訟費用合計為一千零九十三元，計算如附表所載，應由上訴人負擔
    。
六、據上論結，本件上訴為無理由，依民事訴訟法第四百三十六條之二十九第二款、
    第四百三十六條之三十二第一項、第二項、第四百四十九條第一項、第四百三十
    六條之十九第一項、第七十八條，判決如主文。
中      華      民      國    九十二    年      二      月    二十      日
                                 臺灣臺北地方法院勞工法庭
                                               審判長  法     官 謝碧莉
                                                       法     官 陳芃宇
                                                       法     官 林振芳
計算書
項      目             金  額（新台幣）        備        註
第二審裁判費           九百一十八元
第二審送達郵費         一百七十五元        （含送達第二審判決）
合    計               一千零九十三元
右為正本係照原本作成
本判決不得上訴
中      華      民      國    九十二    年        二    月    二十一    日
                                                      書  記  官  葛映嵐


司法院資訊處製作；財團法人民間司法改革基金會備份。
